【裁判字號】    99,易,1251
【裁判日期】    990714
【裁判案由】    家庭暴力罪之傷害
【裁判全文】
臺灣臺北地方法院刑事判決              99年度易字第1251號
公  訴  人  臺灣臺北地方法院檢察署檢察官
被      告  甲○○
選任辯護人  林明正律師
            周志吉律師
            陳宏雯律師
上列被告因家庭暴力罪之傷害案件，經檢察官提起公訴（99年度
偵字第7020號），本院判決如下：
    主  文
甲○○傷害人之身體，處拘役拾伍日，如易科罰金，以新台幣壹
仟元折算壹日。
    事  實
一、甲○○係丙○○之三伯，二人間現於2親等之旁系姻親，屬
    屬家庭暴力防治法第3條第4款所規定之家庭成員關係。於民
    國99年1月30日下午15時20分許，丙○○在臺北市○○區○○路30巷177弄14號4樓住處陽臺，見甲○○、乙○○、李雙
    福將其放在同號5樓內之物品搬至樓下，乃上樓至上址5樓查
    看，適丁○○（即甲○○母親、丙○○婆婆）在場，乃向丁○○不要搬其物品，而起爭執，適甲○○自樓下返回，竟基
    於傷害之犯意，以手勾丙○○頸部並以拳頭毆打丙○○臉頰
    1拳，致丙○○受有右臉頰6×5公分腫痛之傷害。
二、案經丙○○訴由臺北市政府警察局信義分局報告臺灣臺北地
    方法院檢察署檢察官偵查起訴。
    理  由
一、程序方面：
  (一)被告甲○○之選任辯護人主張證人丙○○、乙○○於警詢中
    所為證述，屬被告以外之人於審判外之陳述，均無證據能力
    。按被告以外之人於審判外之言詞或書面陳述，除法律有規
    定外，不得作為證據，刑事訴訟法第159條第1項定有明文，
    證人丙○○、乙○○於警詢時之陳述，對被告而言，係屬被
    告以外之人於審判外之陳述，與審理中所陳大致相同，並非
    證明犯罪事實所必要，依刑事訴訟法第159條第1項規定，不
    得作為證據。
  (二)此外，本件判決後開所示之被告以外之人於審判外之陳述或
    書面陳述，固均屬傳聞證據，惟檢察官、被告及辯護人於本
    院對其證據能力均不爭執。本院審酌此等證據資料製作時之
    情況，尚查無違法不當及證明力明顯過低之瑕疵，亦認為以
    之作為證據應屬適當，爰逕依刑事訴訟法第159 條之5規定
    ，認均例外有證據能力。
二、訊據被告矢口否認有何傷害之犯行，並辯稱：案發當時其看
    到告訴人與其母親發生爭執，並且對其母親丁○○大吼不要
    搬動她的東西，其因見到告訴人衝上前，而趕緊站在告訴人
    與其母親中間，其未碰到告訴人身體，並對告訴人說：「這
    是我的住處」，請告訴人出去，告訴人轉身就走了，之後其
    聽到有聲音，其看到告訴人跌倒坐在5樓往下之第2階樓梯上
    ，其不知告訴人有無受傷，不知告訴人身上之傷勢從何而來
    云云。經查：
  (一)被告於前揭時、地出拳毆打告訴人臉部，致其受有如事實欄
    所載傷勢等情，迭據證人即告訴人丙○○於偵查中及本院審
    理中證述明確（見偵查卷第25頁、本院99年6月22日審判筆
    錄），復有臺北市立聯合醫院忠孝院區99年1月30日受理家
    庭暴力事件驗傷診斷書1紙（見偵查卷第13頁）及告訴人傷
    勢照片1幀（見偵查卷第29頁）附卷可稽，而上開驗傷診斷
    書記載告訴人右臉頰腫痛6×5公分之傷勢，核與告訴人證述
    其遭被告毆打所造成受傷之位置相符。
  (二)被告雖以前揭情詞置辯，然查，案發當日，被告於何時上樓
    及告訴人如何受傷乙節，被告於警詢時供稱：「當日約15時
    許，因永吉路30巷177弄14號5樓是我與我母親住的地方，那
    一天我們在打掃，有一些垃圾及廢棄物要運到1樓清除掉，
    他（指告訴人）突然從4樓衝上來到5樓，對我母親說『你沒
    資格動我的東西』，要推我母親，我母親跟他說你不要進來
    ，你出去，這裡沒有你的東西，然後他一轉身他摔倒，同時
    間我剛好上來，我見狀我就扶他一把，然後他就下樓，並說
    要跟李生福說，他就離去」（見偵查卷第5頁）；於偵查中
    供稱：「當天我才剛從樓下上5樓，當天我們要整理家裡東
    西，因父親過世，所以清理5樓一些東西，我從樓下上來要
    進5樓時，看到告訴人指著我母親說你要搬東西要經過我同
    意，就朝我母親衝過去，我以為她要打我母親，所以我怕她
    撞到我母親，我母親體弱多病，所以我就上前阻止，所以我
    沒有用拳頭她、用腳踢她，我只是擋在告訴人和家母中間，
    我沒有動手打她」（見偵查卷第25頁）；嗣於本院審理時供
    稱：「99年1月30日下午3時20分在臺北市○○區○○路177
    弄14號5樓我及我母親的住處，因為我父親過世，我們在清
    理垃圾廢棄物，我父親在樓上的東西沒有整理，所以我就和
    我其他的兄弟一起把我父親的東西搬下去，丙○○趁我母親
    1人在5樓時，她就衝上去5樓，我看到告訴當人與我母親發
    生爭執，並且對我母親大吼不要搬動她的東西，我看到她準
    備衝上我母親時，我就趕快站在她與我母親的中間，用身體
    去擋，我沒有碰到告訴人的身體，我問告訴人『你要幹什麼
    』，我跟告訴人說『這是我的住處』，請告訴人出去，後來
    告訴人轉身就走了，我有問我問母親，告訴人有無打他，我
    母親回答說沒有，後來我聽到有聲音，我看到告訴人跌倒坐
    在第2階的樓梯上，面向下樓的方向，告訴人有無受傷，我
    不知道，我本來有想要下去扶她的意願，但是我沒有」等語
    （見本院99年5月26日準備程序筆錄第2至3頁），核其所供
    ，就其有無站到告訴人與其母親中間，警詢時並未提及，於
    偵查及本院審理時又改稱其看到告訴人衝向其母親，其站在
    告訴人與其母親之間；就其看見告訴人下樓摔倒時其如何反
    應乙節，於警詢時供稱其上樓時看見告訴人轉身時摔倒，其
    有上前扶告訴人一把，於偵查中則未提及告訴人有摔倒情事
    ，於本院審理時改稱其上樓站在告訴人與其母親中間後，告
    訴人下樓時，跌倒坐在第二階梯上，其有想要扶告訴人，但
    未付諸行動，是其供詞前後反覆，所言是否屬實，已頗令人
    生疑。
  (三)證人乙○○於本院審理時雖證稱：之前我與被告一起搬廢棄
    物下樓，同時上樓，不知道在幾樓時，被告就突然往上跑，
    我到4樓至5樓轉角處時，看到我母親站在靠近門那邊，被告
    站在門檻，告訴人站在樓梯間，他們3人站在那邊講什麼，
    我不知道，因為我聽不見，他們3人沒有肢體動作，我再繼
    續上樓時，告訴人就往下跑，告訴人下樓時，我看到告訴人
    有滑一下，從我旁邊很快跑過去，告訴人滑一下時，有抓著
    樓梯把手，當時告訴人背對著我站著，並沒有摔倒在地等語
    ，核與被告於本院審理時辯稱告訴人下樓時摔倒跌坐在地乙
    節相互歧異，復與其偵查中證述其上樓時看到被告擋在告訴
    人與其母親中間，被告與告訴人距離約隔2個台階，其母親
    站最上面，被告跟其母親站同一邊，告訴人站下面乙節顯然
    不同，是其證言是否可信，即有可疑；另證人丁○○亦附和
    被告之辯解，證述其站在院子裏面，被告站在門口，告訴人
    站在門外面，被告上來沒多久，告訴人就下樓，被告一進來
    就抱著其，問其有無受傷，被告並沒有打告訴人云云，然證
    人丁○○證述被告問其有無受傷後，並未轉身與告訴人理論
    ，他們兩人都沒有講話乙節，核與被告上開自白不符，再證
    人乙○○為被告之兄，證人丁○○為被告之母，其等及被告
    與告訴人間感情不睦，彼此就被告之父遺產繼承分配問題有
    爭執，此為被告、告訴人所是認，並據證人即赴現場處理警
    員許榮森於偵查中具結證述明確，其等對告訴人自有不滿，
    是其等所為之證詞，是否無偏頗而與事實相符，亦屬有疑。
    再依證人丁○○所述其當時站在門內院子裡，距離門口約
    180公分，其看不到門口外情形，在此狀況下，證人丁○○
    如何能看清楚被告之動作？其等上開證詞，自難以採信。綜
    上，證人乙○○、丁○○之證詞，有上述可疑之處，自不足
    為有利於被告之認定。
  (四)綜上，本案事證明確，被告傷害告訴人之犯行洵堪認定，應
    依法論罪科刑。
三、核被告所為，係犯刑法第277條第1項之普通傷害罪。又被告
    係對於家庭成員即告訴人故意實施身體上不法侵害之家庭暴
    力行為，且已成立刑法第277條之傷害罪，應屬該當家庭暴
    力防治法第2條第2項之家庭暴力罪，起訴書漏未論以上開罪
    名，尚有未洽，併予敘明。爰審酌被告與告訴人係二親等姻
    親關係，被告見告訴人與其母發生爭執即出手毆打告訴人，
    實屬不該，且迄未與告訴人達成和解，犯後一再飾詞卸責，
    毫無悔意，及告訴人所受傷害尚非嚴重等一切情狀，量處如
    主文之刑，並諭知易科罰金之折算標準，以示懲儆。
四、公訴意旨另認：被告於上揭時、地，除出拳毆打告訴人臉部
    外，並有拉扯告訴人，被告該日傷害行為，除對告訴人造成
    右臉頰腫痛6×5公分之傷害外，另造成右前臂3×3公分腫痛
    之傷害云云，查：
    1.按犯罪事實應依證據認定之，無證據不得認定其犯罪事實
      ，刑事訴訟法第154 條定有明文。而刑事訴訟上證明之資
      料，無論為直接證據或間接證據，均須達於通常一般之人
      均不致有所懷疑，而得確信其真實之程度，始得據為有罪
      之認定，若其關於被告是否犯罪之證明未能達此程度，而
      有合理之懷疑存在，致使無從形成有罪之確信，根據「罪
      證有疑，利於被告」之證據法則，即不得據為不利被告之
      認定，此有最高法院76年台上字第4986號判例可稽。又告
      訴人之告訴，係以使被告受刑事追訴為目的，是其陳述是
      否與事實相符，仍須調查其他證據以資審認（最高法院52
      年度台上字第1300號判例參照）。
    2.訊據被告堅決否認有拉扯告訴人，亦否認告訴人右前臂3
      ×3公分腫痛為其所造成，辯稱：告訴人上開傷勢係因告
      訴人自行滑倒所致等語。
    3.證人即告訴人於本院審理時具結證稱：被告從4樓往5樓方
      向上來，被告看到我時，就二話不說，先用他的右手勾住
      我的脖子，用左拳揮我打中我的右臉頰，當時我們兩人都
      站在樓梯口，被告只有打我一拳，被告給我一拳後，我要
      推開被告，被告沒有拉我的手或腳，也沒有拉扯我的衣服
      及褲子，也沒有扯我的頭髮，我所謂我與被告兩人拉扯，
      是指被告勒住我的脖子，我要掙脫的那段時間等語在卷，
      堪認被告並未拉扯告訴人右手臂等語在卷（見本院99年6
      月22日審判筆錄第4頁、第7頁），是以被告所辯告訴人右
      手臂傷勢非其所造成乙節，尚非虛妄，應堪採信。且觀諸
      告訴人所提出之右手臂受傷情形照片所示，其右前臂近手
      處肘除紅腫外，並有破皮擦傷，參以被告及證人乙○○均
      稱有看見被告下樓時有滑倒，極有可能係告訴人滑倒時右
      手臂摩擦及樓梯扶手或牆壁所造成，是告訴人之右手臂傷
      勢是否為被告所造成，顯有合理懷疑存在，復查無其他積
      極證據足資認定被告有拉扯、毆打告訴人右手臂成傷之犯
      行，依前開說明，公訴人所舉證據無足使本院確信告訴人
      右手臂腫痛之傷勢為被告所致，起訴書此部分認定，自屬
      犯罪不能證明。此部分犯罪不能證明，原應為無罪之諭知
      ，然因檢察官認此部分與已起訴且經本院論罪科刑部分，
      有事實上一罪關係，爰不另為無罪之諭知。
據上論斷，應依刑事訴訟法第284條之1、第299條第1項前段，刑
法第277條第1項、第41條第1項前段，刑法施行法第1條之1，判
決如主文。
本案經檢察官蔡甄漪到庭執行職務
中    華    民    國    99    年    7     月    14    日
                        刑事第十二庭  法  官  陳慧萍
以上正本證明與原本無異。
如不服本判決應於收受送達後10日內向本院提出上訴書狀，並應
敘述具體理由；其未敘述上訴理由者，應於上訴期間屆滿後20日
內向本院補提理由書（均須按他造當事人之人數附繕本）「切勿
逕送上級法院」。
                                      書記官  黃慧怡
中    華    民    國    99    年    7     月    14    日
附錄本案論罪科刑法條：
中華民國刑法第277條
（普通傷害罪）
傷害人之身體或健康者，處 3 年以下有期徒刑、拘役或 1 千元
以下罰金。
犯前項之罪因而致人於死者，處無期徒刑或 7 年以上有期徒刑
；致重傷者，處 3 年以上 10 年以下有期徒刑。

司法院資訊處製作；財團法人民間司法改革基金會備份。
